臺灣基隆地方法院刑事判決　　　　　　　　　　　　　九十三年度簡上字第六九號
　　公　訴　人　臺灣基隆地方法院檢察署檢察官
　　上　訴　人
　　即　被　告　丙○○　男　三.
　　輔　佐　人
　　即被告胞兄　乙○○
　　指定辯護人　本院公設辯護人甲○○
右列上訴人即被告因被告竊盜案件，不服本院基隆簡易庭九十三年度基簡字第四四五
號，中華民國九十三年六月四日第一審判決（原聲請簡易處刑案號：九十三年度速偵
字第八四號），提起上訴，本院認不宜為簡易判決處刑，自為第一審判決如左：
    主      文
原判決撤銷。
丙○○無罪，令入相當處所，施以監護貳年。
    理      由
一、公訴即原聲請簡易判決處刑意旨略以：被告丙○○意圖為自己不法之所有，於民
    國九十三年五月十八日夜間十一時許，在基隆市○○區○○街六十四之一號前，
    使用自備之竹竿及鐵勾，竊取懸掛在該址陽臺上之女用內衣褲，惟尚未得手，旋
    為屋主丁○○發覺後當場逮補，並扭送法辦，因認被告涉犯刑法第三百二十條第
    一項、第二項之竊盜未遂罪嫌云云。
二、按心神喪失之行為，不罰；又其行為不罰者，應諭知無罪之判決，刑法第十九條
    第一項、刑事訴訟法第三百零一條第一項分別定有明文。
三、被告於本院審理時，雖經傳未到，然右揭公訴即檢察官聲請簡易判決處刑之事實
    ，業據證人丁○○於警詢中證述明確，且有竹竿鐵勾乙支扣案可佐。惟查：
  (一)本案被告於案發之後，歷經警詢、偵查、乃至本院調查時，均堅詞否認有何竊盜
    之犯行；而被告在本院前往行政院衛生署基隆醫院精神科就地訊問時所表現之言
    行舉止，確亦不乏荒謬怪誕之處！此觀之被告當日陳稱略以：我沒有偷的行為，
    我也沒有要偷的意思，我只是要去那裡看看，後來就有人拿菜刀追殺我。（問：
    你去看什麼？）看很奇怪的東西。（問：為何不到法院開庭）因為我身中邪術，
    有人從泰國對我下「降頭」，很厲害，要人怎樣就怎樣，家裡也有中邪術，我無
    法住在家裡，都睡不好，所以我都睡山上，並四處流浪。．．．（問：九十三年
    五月十八日為何前往案發現場？）我是要去八斗子勾「透抽」。（問：怎會知道
    那裡有「透抽」？）不知道，想去看看。（問：扣案之竹竿、鐵勾何來？）我自
    己做的，我本來要走暖暖往瑞芳的道路，心想裡面沒有去過，想去看看，也想去
    小便才進去。（問：之前有無去過案發現場？）去過二次。（問：為什麼去？）
    我四處流浪，每個山頭我都會走遍，沒有辦法被逼的，我也想去工作，給我下「
    降頭」的人不同意。（問：現在身體狀況如何？）來這裡【指行政院衛生署基隆
    醫院精神科】以後比較好，我們家很衰，兄弟四人及母親均被人下「降頭」等語
    （詳見本院九十三年八月五日訊問筆錄）即明。由被告之上述言行觀察，堪認被
    告就日常對話雖尚能應對，然其就自身經歷等相關問題，常會偏離主題，「答非
    所問」，言行欠缺邏輯；是被告異於常人之言行舉止，已在在昭然可見。
  (二)本院為明暸被告於本案發生時（行為時）之精神狀態，乃職權函請行政院衛生署
    基隆醫院就此節詳為鑑定；而被告經行政院衛生署基隆醫院測試所得之各項結果
    則係略以：(1)生理檢查：無明顯異常(2)精神狀態評估：被告雖有明顯思考邏輯偏
    差及幻覺妄想等精神病症狀，然其缺乏病識感，且不願配合病院精神科之後續追
    蹤治療(3)心理測驗結果：班達視動完型測驗顯示被告內心狀態較為焦慮、自卑
    及退縮魏氏成人智力測驗則顯示被告為邊緣性智能不足羅夏克墨漬測驗顯示
    被告在判斷上容易出現問題，對於模糊情境之耐受性低，挫折忍受度低，且衝動
    控制力表現不佳，經常處於情緒爆發之不穩定狀態柯氏性格量表則顯示被告有
    猜疑、慮病、離群、躁病、憂鬱、焦慮不安等症狀，且有明顯幻覺（聽幻覺及視
    幻覺）及妄想存在。從被告各項測驗之得分組型研判，被告上述病徵已符合精神
    分裂症之特徵。經行政院衛生署基隆醫院綜合上述各項測驗評估之結果認為：被
    告為精神分裂症病患，出現明顯精神病症狀至今應已超過四年，若溯及其發病之
    前驅期則可能超過十年以上，然而被告在病程中一直未接受持續且妥善之治療；
    被告犯案時，因受精神病症狀之影響，其知覺、理會、判斷等能力均較常人為衰
    減，而已達心神喪失之程度。此有行政院衛生署基隆醫院九十三年八月二十六日
    九三基醫精字第０九三０００六四四０號精神鑑定報告書乙件在卷可憑。
  (三)綜上研析，堪認被告於案發時、地之所為，應係其精神分裂症狀中之混亂行為無
    訛；被告之所為，既係精神分裂症狀中之混亂行為，亦足認被告於行為當時，並
    無自由決定其行為之能力（換言之，被告於行為當時乃欠缺自我行為之控制能力
    ），而已達心神喪失之程度，為心神喪失人之行為，揆諸前揭說明，其行為不罰
    ，自應為無罪之判決。
四、原審據以論罪科刑，固非無見，惟被告行為之時，既為心神喪失人，則其行為自
    屬不罰，乃原審未慮及此而對被告論罪科刑，其判決自屬未洽。被告上訴空言指
    謫原判決，雖無理由，然原判決既有前述可議之處，即應由本院予以撤銷，並另
    為被告無罪之諭知。
五、按因心神喪失而不罰者，得令入相當處所施以監護，刑法第八十七條第一項定有
    明文。茲本案被告缺乏病識感，對於自己罹患疾病之認知明顯不足，且毫無配合
    病院精神科後續追蹤治療之意願，均詳如前述鑑定報告內容所載，本院考量若未
    對被告施以監護處分，在被告欠缺病識感且拒絕持續治療之情形下，難保其症狀
    不再惡化，而恐有再度侵害他人之虞；對此，行政院衛生署基隆醫院亦係建議「
    由於許員（即被告）於精神病發時，衝動控制能力不佳，且有暴力傷人傾向，建
    議於刑之執行結束後，令入適當處所施以監護治療」等語，此亦有前揭鑑定報告
    在卷可參。為期予被告適當之矯治，俾維公安並啟其再生，爰依鑑定機關之建議
    ，令被告入相當處所，施以監護二年。
六、按法院於審理後，認應為無罪、免訴、不受理或管轄錯誤判決之諭知者，應適用
    通常程序審判之，刑事訴訟法第四百五十二條、第四百五十一條之一第四項但書
    第三款定有明文。又管轄第二審之地方法院合議庭受理簡易判決上訴案件，應依
    通常程序審理；其認案件有刑事訴訟法第四百五十二條之情形者，應撤銷原判決
    ，逕依通常程序為第一審判決（法院辦理刑事訴訟簡易程序案件應行注意事項第
    十四條中段及後段參照）。查本案檢察官以被告涉犯刑法第三百二十條第一項、
    第二項之罪，聲請本院簡易庭逕以簡易判決處刑，然本院於審理中因發現本件有
    應為被告無罪諭知之事由，而認原檢察官聲請簡易判決處刑之請求顯有不當，參
    諸上開說明，爰撤銷原審判決，並依通常程序自為第一審判決。
七、按法院認為應科拘役、罰金或應諭知免刑或無罪之案件，被告經合法傳喚無正當
    理由不到庭者，得不待其陳述逕行判決，刑事訴訟法第三百零六條定有明文。茲
    被告經本院合法傳喚，雖無正當理由而未於審判期日到庭，然本案既查有前述應
    為被告無罪諭知之原因，揆諸前揭說明，爰不待其陳述逕行判決。
據上論斷，應依刑事訴訟法第四百五十五條之一第一項、第三項、第四百五十二條、
第三百六十九條第一項前段、第三百六十四條、第三百零六條、第三百零一條第一項
，刑法第十九條第一項、第八十七條第一項、第三項，判決如主文。
本案經檢察官王亞樵到庭執行職務。
中      華      民      國      九十三      年      九      月  二十二  日
                                臺灣基隆地方法院刑事第四庭
                                    審判長法  官陳  志  祥
                                          法  官陳  玉  雲
                                          法  官王  慧  惠
右正本證明與原本無異。
對於本件判決如有不服，應於收受送達後十日內，向本院提出上訴書狀，上訴於臺灣
高等法院，並按他造當事人之人數附具繕本。
                                          書記官王  月  娥
中      華      民      國      九十三      年      九      月  二十二  日
